臺灣臺中地方法院刑事判決　　　　　　 100年度易字第1834號
公　訴　人　臺灣臺中地方法院檢察署檢察官
被　　　告　郭安洪
上列被告因詐欺案件，經檢察官提起公訴（100年度偵字第635號
），本院判決如下：
    主    文
郭安洪幫助意圖為自己不法之所有，以詐術使人將本人之物交付
，處拘役肆拾伍日，如易科罰金，以新臺幣壹仟元折算壹日。
    犯罪事實
一、郭安洪明知個人在金融機構帳戶之存摺、金融卡與密碼資料
    等帳戶資料，係供自己使用之重要理財工具，關係個人身分
    、財產之表徵，且可預見金融卡及其密碼資料如告知交付予
    他人使用，而未加以闡明正常用途，極易被利用為與財產有
    關之犯罪工具，竟仍不顧他人可能遭受財產上損害之危險，
    而基於縱若其金融機構之帳戶資料被利用作為詐欺取財之用
    ，亦不違背其本意之幫助犯意，於民國九十八年六月二十九
    日至同年七月二十日間之某日，在不詳地點，將其前於九十
    年十一月五日在第一商業銀行草屯分行（下稱第一商銀）所
    開立，帳號00000000000號帳戶之存摺、金融卡及密碼資料
    均交付告知予真實姓名、年籍均不詳之成年人知悉，而容認
    該人所屬詐欺集團成員藉該等帳戶資料之使用，以遂行詐欺
    取財犯罪。該成年人於取得此等由郭安洪所提供之帳戶資料
    後，即與共組詐欺集團之其他成員，共同基於意圖為自己不
    法所有之犯意聯絡，於九十八年七月二十日二十二時許，由
    詐欺集團成員以「雯」之暱稱，連接網際網路登入即時通，
    向居於新竹縣竹東鎮之蘇明勇佯稱可以提供援交服務，惟其
    需先至自動櫃員機匯入援交費及確認身分，致蘇明勇誤信為
    真，而陷於錯誤，陸續於九十八年七月二十一日十二時二十
    五分許、同日十二時三十六分許、同日十二時三十八分，以
    無摺存款方式分別匯款新臺幣（下同）三萬元、四萬元、二
    萬七千元至郭安洪所申設之上開第一商銀帳戶內；未幾，即
    由前述詐欺集團之成員持郭安洪所交付之金融卡與密碼資料
    ，將蘇明勇遭詐騙所匯入之款項均提領一空。嗣經蘇明勇察
    覺情況有異，得知受騙，經報警處理，始由警進而循線查知
    上情。
二、案經原臺中縣警察局太平分局（現已升格改制為臺中市政府
    警察局太平分局）報請臺灣臺中地方法院檢察署檢察官偵查
    起訴。
    理    由
一、證據能力方面：按被告以外之人（包括證人、鑑定人、告訴
    人、被害人及共同被告等）於審判外之陳述雖不符刑事訴訟
    法第一百五十九條之一至第一百五十九條之四等四條之規定
    ，而經當事人於審判程序同意作為證據，法院審酌該言詞陳
    述或書面陳述作成時之情況，認為適當者，亦得為證據；當
    事人、代理人或辯護人於法院調查證據時，知有刑事訴訟法
    第一百五十九條第一項不得為證據之情形，而未於言詞辯論
    終結前聲明異議者，視為有前項之同意；此於刑事訴訟法第
    一百五十九條之五第一、二項定有明文。立法意旨在於傳聞
    證據未經當事人之反對詰問予以核實，原則上先予排除；惟
    若當事人已放棄反對詰問權，於審判程序中表明同意該等傳
    聞證據可作為證據；或於言詞辯論終結前未聲明異議，基於
    尊重當事人對傳聞證據之處分權，暨證據資料愈豐富，愈有
    助於真實發見之理念，且強化言詞辯論主義，使訴訟程序得
    以順暢進行，上開傳聞證據亦均具有證據能力。經查，本件
    下列所引用之被告以外之人在審判外之言詞或書面陳述，業
    經本院於審理期日踐行調查證據程序，檢察官及被告郭安洪
    均未爭議其證據能力。本院審酌各該證據之製作及取得，並
    無證據顯示有何違背程序規定而欠缺適當性之情事，認以之
    為證據亦屬適當，依據上述說明，均應認具有證據能力。
二、訊據被告郭安洪固對上開第一商銀帳戶為其於九十年十一月
    五日以本人名義所開立使用，後被害人蘇明勇在前揭時間確
    有將所有之三萬元、四萬元及二萬七千元款項陸續匯至該第
    一商銀帳戶內，且不久即遭人提領一空等情均坦白承認；惟
    矢口否認有何幫助詐欺取財之犯行，辯稱：伊第一商銀提款
    卡密碼係「660502」，係伊生日，伊沒有將密碼書寫在存摺
    或提款卡上。該帳戶之提款卡、存摺、汽機車駕駛執照均放
    置在包包內，於九十八年六、七月晚上，伊在臺中市○區○
    ○路與一中街口逛街，將該包包放置在機車之置物箱內，迨
    逛街完欲騎乘機車時，發現包包不見，伊有至中友百貨對面
    之育才派出所報案，但警察僅要伊去辦理掛失，沒有讓伊做
    筆錄，伊過一、二天後，有去草屯之第一銀行掛失。伊因工
    作之故，尚未補辦汽機車駕駛執照云云。經查：
  (一)被害人蘇明勇前開如何因受詐騙而將所有之三萬元、四萬元
    、二萬七千元款項，依指示操作自動櫃員機而陸續轉匯入被
    告郭安洪所開設之上開第一商銀帳戶內等情，已據被害人蘇
    明勇於警詢中指述綦詳（見警卷第4頁至第6頁），並有被害
    人所提出之第一銀行自動櫃員機交易明細表、第一商業銀行
    草屯分行一百年三月十七日一草屯字第00083號函附之第一
    商銀活期儲蓄存款印鑑卡等被告開戶資料及交易往來明細等
    件附卷可稽（見警卷13頁，偵字卷第11頁至第38頁），足認
    被告所開設前揭第一商銀帳戶資料確供作詐騙集團向被害人
    詐騙命其匯入金錢所用甚明。
  (二)查邇來不法詐欺集團成員使用他人帳戶作指示被害人匯款工
    具之犯罪類型層出不窮，並廣經媒體披載，凡對社會動態尚
    非全然不予關注者均能知曉。且依常情觀之，稍有社會歷練
    經驗之人，均知悉個人金融帳戶乃個人理財之重要工具，應
    妥善保管，一旦遺失或遭竊，一般人均會立即向開戶銀行申
    請掛失及報警處理，以為保障己身權利義務之相關舉措。被
    告郭安洪雖辯稱：伊發現提款卡、存摺等物遭竊時，有至育
    才派出所報案，但警察僅指示伊至金融機構辦理掛失即可，
    伊遂依員警之指示，於一、二天後，至草屯第一銀行辦理掛
    失云云；惟依卷附之前揭第一商業銀行一百年三月十七日一
    草屯字第00083號函所載：被告申設之前揭帳號00000000000
    號帳戶，並無掛失存摺紀錄等語（見偵字卷第11頁），足認
    被告上開辯稱其有辦理掛失乙節，顯屬無稽。另查，被告於
    本院訊問時雖辯稱：伊當時係遺失存摺、提款卡、汽機車駕
    駛執照云云；惟被告前於警詢、偵查中，均未曾提及其汽機
    車駕駛執照有一併逸失之情況，且觀以警詢筆錄所載，員警
    當時在詢問被告「除系爭帳戶之存簿、提款卡及包包失竊外
    ，是否有其他物品遭竊？」之相關問題時，被告僅答稱「屈
    臣氏貴賓卡不見」（見警卷第3頁），顯見被告對於個人使
    用之卡片、證件等物品是否逸失等情，應已詳加審視確認；
    然其當時竟對於攸關個人駕駛資格證明所用之汽機車駕駛執
    照亦一併逸失等情隻字未提，而僅提及重要性顯未及駕駛執
    照之一般商家貴賓卡，嗣遲至案發二年後，始突然發現汽機
    駕駛執照當時亦已遭竊而主動向本院提及，且復以工作為藉
    ，表示迄今仍未向監理機關辦理汽機車駕駛執照補發手續，
    凡此種種，均與常情事理有違，足徵被告辯稱其汽機車駕駛
    執照亦一併逸失乙節，顯係其欲使提款卡密碼與駕駛執照所
    載之出生日期相互連結所為之混淆視聽之詞，自難憑採。
  (三)復依前揭被告郭安洪所開設前揭第一商銀交易往來明細所示
    ，該帳戶於九十八年六月二十九日，有被告當時任職之「超
    程股份有限公司」負責人王清信以「第一商業銀行大里分行
    帳號：00000000000號帳戶」匯入一筆八千一百十元款項（
    見本院卷第15頁、第17頁），嗣經被告於匯入當日提領八千
    一百元後，該帳戶餘額僅剩七十一元，後於同年七月二十一
    日，即有被害人蘇明勇分別匯入三萬元、四萬元、二萬七千
    元，且隨即於同日遭提領二萬元、一萬元、二萬元、二萬元
    、二萬元、七千元等密集、異常存提款之紀錄（見本院卷第
    15頁）；此帳戶紀錄之提領及結餘情形，核與一般幫助詐欺
    行為人通常於將金融機構帳戶資料交由犯罪集團成員使用前
    ，會先將帳戶餘額提領至最低款項，旋即交付他人供作財產
    犯罪贓款匯入、提領之用等慣常作法適正相符，益徵本件確
    係被告本於不明之緣由，主動將上開第一商銀之存摺、提款
    卡與密碼資料均交付告知予他人知悉使用，並非如其所辯解
    之遺失云云，乃彰彰明甚。
  (四)況以不法集團，若非確定該帳戶所有人不會報警或掛失止付
    ，伊等應不至於以該帳戶從事於財產犯罪，以避免遭警循線
    追查或徒勞無功，是本件前揭不法詐騙集團成員，於向被害
    人蘇明勇實行詐騙時，應確有把握該帳戶不會於短期內即遭
    帳戶所有人即被告郭安洪為掛失止付，而此等確信，在該等
    帳戶係遭拾得或竊取之情形，實無發生之可能，足認被告上
    開關於該帳戶資料係遺失之所辯，亦皆不足採信，本件應係
    被告將前揭第一商銀帳戶之金融卡及密碼資料均提供予詐欺
    集團成員使用無訛。
  (五)按刑法上之故意，分直接故意（確定故意）與間接故意（不
    確定故意），「行為人對於構成犯罪之事實，明知並有意使
    其發生者」為直接故意，「行為人對於構成犯罪之事實，預
    見其發生而其發生並不違背其本意者」為間接故意；一般人
    至銀行開設帳戶並非難事，如非因財產犯罪等不法目的，依
    常情並無捨棄自己帳戶而迂迴收受他人帳戶使用之理，是被
    告郭安洪對於不法詐欺集團成員可能將其所申請之帳戶資料
    用來作為詐欺等財產犯罪之非法用途上，應有所預見，且不
    違背其本意，其竟仍提供金融卡等帳戶資料予不法詐欺集團
    成員使用，足見不法詐欺集團成員將被告所提供之帳戶資料
    用來作為詐欺取財之用，為其所容認及允許。另查銀行帳戶
    可供款項之存匯、提領，係一般人均可輕易申請開設，並無
    任何資格條件之限制，且金融存款帳戶，事關存戶個人財產
    權益之保障，其與存戶印鑑章、提款卡結合，專屬性、私密
    性更形提高；除非本人或與本人具密切關係之人，難認有何
    理由可自由流通使用該存摺、印章；一般人亦均有應妥為保
    管存摺及提款卡，以防止存摺及提款卡被他人冒用之認識，
    縱有特殊情況偶有將存摺、提款卡交付他人之需，亦必深入
    瞭解其用途後始行提供使用，實乃吾人日常生活經驗與事理
    ；且存摺、提款卡等有關個人財產、身分之物品，如淪落不
    明人士手中，極易被利用為與財產犯罪有關之犯罪工具；而
    與他人於身分上不具密切關係之人，竟要求他人提供帳戶以
    為使用，此等行為，客觀上已屬可疑，且顯係供為某非正當
    資金進出使用，而隱瞞其流程及行為人身分曝光之不法意圖
    亦可預見；若此之社會現實，恆係一般人本於日常生活經驗
    即可體察，本件被告對此自皆難諉為不知，是被告提供其所
    開設之前揭第一商銀之存摺、提款卡與密碼資料時，應有幫
    助他人犯詐欺取財罪之不確定故意，亦堪可認定。
  (六)綜上所述，被告郭安洪上揭所辯，無非事後飾卸之語，不足
    採信。是本件事證已臻明確，被告幫助詐欺之犯行，應洵堪
    認定。
三、按刑法上之幫助犯，係指以幫助之意思，對於正犯資以助力
    ，而未參與實施犯罪之行為者而言（最高法院49年臺上字第
    77 號 判例參照）。是行為人主觀上若係以幫助他人犯罪之
    意思，而在客觀上從事構成要件以外之行為，應論以幫助犯
    。查前開真實姓名、年籍均不詳之成年人所屬詐欺集團成員
    ，基於意圖為自己不法所有之犯意聯絡，以上開之方式對被
    害人蘇明勇行騙，並致使被害人陷於錯誤，因而交付本人之
    財物，則該成年人所屬詐欺集團成員所為，應係犯刑法第三
    百三十九條第一項之詐欺取財罪。被告郭安洪提供其所開設
    上開第一商銀帳戶之存摺、提款卡及密碼資料予該成年人所
    屬詐欺集團成員，以為詐欺取財所用，係基於幫助他人詐欺
    取財之不確定故意，且所為屬詐欺取財罪構成要件以外之行
    為，核其所為則係犯刑法第三十條第一項前段、第三百三十
    九條第一項之幫助詐欺取財罪。被告幫助該成年人所屬詐欺
    集團成員犯詐欺取財罪，構成幫助犯，應依刑法第三十條第
    二項之規定減輕其刑。
四、爰審酌被告郭安洪前無不法犯罪前科紀錄，素行尚佳，其明
    知所提供之金融機構帳戶資料將有可能遭人供做詐欺取財之
    工具，竟執意將其所申辦之上開第一商銀帳戶之存摺、提款
    卡與密碼資料交付告知予詐騙集團份子知悉使用，非惟幫助
    詐騙者遂行詐財目的，同時使詐欺者得以隱匿其真實身分，
    減少遭查獲之風險，愈使其肆無忌憚，助長犯罪之猖獗，破
    壞社會秩序；惟衡酌本件被害人蘇明勇因遭詐騙而匯入被告
    帳戶內之款項合計近十萬元，金額尚非至鉅，但被告犯後飾
    詞否認犯罪，缺乏對自己犯行悔悟之具體表現之犯罪後態度
    等一切情狀，量處如主文所示之刑，並諭知易科罰金之折算
    標準。
五、至被告郭安洪所提供之上開第一商銀帳戶之存摺、提款卡等
    物，雖係其所有並供違犯本件幫助犯行所用之物，但既未據
    扣案，又無證據證明該等物件仍屬存在，為免滋生日後執行
    之疑難，爰不併予諭知沒收。再被告於本件犯罪之型態為幫
    助他人犯詐欺取財，因詐欺取財之正犯是否屬於共同正犯，
    與被告應成立之罪名、刑責均無涉，為免累贅，爰不於主文
    欄諭知被告幫助「共同」詐欺取財，均附此說明之。
據上論斷，依刑事訴訟法第二百九十九條第一項前段，刑法第三
十條第一項前段、第二項、第三百三十九條第一項、第四十一條
第一項前段、刑法施行法第一條之一第一項、第二項前段，判決
如主文。
本案經檢察官張富鈞到庭執行職務。
中    華    民    國    100    年    8     月    2    日
                  刑事第八庭  審判長法  官  張智雄
                                    法  官  李慧瑜
                                    法  官  陳思成
以上正本證明與原本無異。
如不服本判決應於收受判決後10日內向本院提出上訴書狀，並應
敘述具體理由；其未敘述上訴理由者，應於上訴期間屆滿後20日
內向本院補提理由書（均須按他造當事人之人數附繕本）「切勿
逕送上級法院」。
                                    書記官  陳淑華
中    華    民    國    100    年    8     月    2    日
附錄論罪科刑法條
刑法第三百三十九條第一項：
意圖為自己或第三人不法之所有，以詐術使人將本人或第三人之
物交付者，處五年以下有期徒刑、拘役或科或併科一千元以下罰
金。